臺灣臺中地方法院刑事判決　　　　　　　　　　　　九十一年度中簡上字第八七號
　　上　訴　人　臺灣臺中地方法院檢察署檢察官
　　上　訴　人
　　即　被　告　乙○○
　　　　　　　　甲○○
右上訴人等因被告傷害案件，不服本院臺中簡易庭九十年度中簡字第一九五九號中華
民國九十年十二月十三日第一審簡易判決（聲請簡易判決處刑案號：臺灣臺中地方法
院檢察署九十年度偵字第一七六五一號號），提起上訴，本院管轄之第二審合議庭判
決如左：
    主  文
上訴駁回。
    事  實
一、乙○○於民國九十年九月二十六日晚間十時許，在臺北市○○○路市政府站搭乘
    由甲○○所駕駛車牌號碼ＦＰ－五五三號由臺北往臺中行駛之臺中客運公車。嗣
    於翌日（即二十七日）凌晨零時四十分許，行經臺中市○區○○路與忠明南路口
    ，乙○○下車之際，因須購票證明遂自行撕下票根載有金額部分，僅繳回一半票
    根予甲○○，甲○○旋發現乙○○所繳回之車票只有一半，甲○○因知公司規定
    憑一半之票根於返站後無法申報票數，隨即下車追問乙○○，雙方一言不合於上
    開公車旁發生口角爭執，詎渠二人各執己見均因而心生不滿，竟各基於傷害人身
    體之普通傷害犯意，各以徒手之方式毆打拉扯對方，致甲○○因而受有臉部、右
    手及陰囊處破皮傷等傷害；而乙○○亦因而受有右側橈關節處瘀青擦傷、左側肘
    部擦傷、左側手部擦傷等之傷害。
二、案經乙○○、甲○○訴由臺中市警察局第一分局報請臺灣臺中地方法院檢察署檢
    察官偵查後聲請簡易判決處刑。
    理  由
一、訊據上訴人即被告（以下均簡稱被告）乙○○、甲○○二人於警、偵訊中及本院
    審理時固均不否認有於上揭時、地因車票票根問題發生口角爭執之事實，惟均矢
    口否認有何傷害對方身體之故意及行為，被告甲○○辯稱：是乙○○先出手打伊
    ，乙○○抓伊下體，伊只是推乙○○而已，伊是出於正當防衛，伊沒有出手打人
    ，是乙○○因為在推伊，才從階梯上倒下受傷的云云；另被告乙○○則辯稱：當
    初發生時，伊只是一個乘客，只是因為車票的事情，被被告甲○○攻擊，甲○○
    是司機，是他先出手毆打伊，伊雖也有出手還擊，但伊是出於自衛，且伊是因為
    被壓制在地上，所以才隨便反擊抓到甲○○下體的云云。然查：於九十年九月二
    十七日凌晨零時四十分許，在臺中市○區○○路與忠明南路口處，被告甲○○、
    乙○○二人確有相互拉扯徒手互毆，並因而致被告甲○○受有臉部、右手及陰囊
    處破皮傷等傷害；而被告乙○○亦因而受有右側橈關節處瘀青擦傷、左側肘部擦
    傷、左側手部擦傷等之傷害乙情，業據被告即告訴人乙○○、甲○○二人於警、
    偵訊中及本院審理時到庭指訴綦詳，並有中山醫學大學附設醫院及同院中港分院
    所出具之診斷證明書二紙（上載診療日期均為九十年九月二十七日）及受傷照片
    三幀在卷可稽，且被告二人均不否認確曾發生口角爭執，衡以常情，被告二人因
    口角爭執進而發生互毆應屬可能，再參酌被告即告訴人乙○○、甲○○二人所受
    之傷害程度及部位均係分散三處判斷，應非如被告二人所辯僅止於與對方發生口
    角爭執及相互拉扯而已無誤，是以被告二人空言否認傷害犯行，顯均係事後圖卸
    刑責之詞，均無足採信。又被告乙○○、甲○○二人上訴意旨固均辯稱自身行為
    係屬於正當防衛行為云云。惟查：正當防衛必須對於現在不法之侵害始得為之；
    至彼此互毆，又必以一方初無傷人之行為，因排除對方不法之侵害而加以還擊，
    始得以正當防衛論；故侵害已過去後之報復行為，與無從分別何方為不法侵害之
    互毆行為，均不得主張防衛權，此最高法院十七年上字第六八六號、三十年上字
    第一０四０號分別著有判例可資參照。被告乙○○與甲○○二人因發生口角進而
    各基於普通傷害之犯意互毆導致彼此成傷，且又互相指稱係對方先行侵害，惟經
    到場處理之警員詢問公車乘客俱無人目睹案發當時情形以供查明實情，此業經被
    告乙○○、甲○○二人於警訊中供述甚明，且經本院質之證人即承辦警員施谷都
    亦到庭結證稱：去現場時被告二人已經打完了，他們二人自稱都有受傷，都互相
    指控對傷害，雙方都沒有承認自己有打人等語（詳見本院九十一年三月十三日訊
    問筆錄），然而本件被告二人於檢察官偵查時即均明確供稱：「我們均徒手互毆
    」等語（詳見偵查卷第三十一頁），綜上被告二人既係互毆，即係以相互傷害之
    犯意實施傷害行為，與基於正當防衛之意思而為防衛之行為有間，尚難認被告二
    人此部份傷害行為具有阻卻違法之事由，是被告二人上訴意旨所稱正當防衛乙節
    ，尚嫌無據。本件事證明確，被告二人普通傷害之犯行均洵堪認定。另被告乙○
    ○請求本院調閱事發時之電話通聯紀錄，以證明是伊先打電話報案的，因為伊是
    被害人所以才會先報案部分，然因本案事證已臻明確，復經本院傳訊證人即到場
    處理之警員施谷都到庭就本件報案處理過程及被告乙○○是否符合自首等情結證
    在卷，是被告乙○○此部分之請求核無必要，併予敘明。
二、核被告乙○○、甲○○二人所為，均係犯刑法第二百七十七條第一項之普通傷害
    罪。原審依刑法第二百七十七條第一項、第四十一條第一項前段、罰金罰緩提高
    標準條例第一條前段、第二條，分別判處被告乙○○拘役拾日、被告甲○○拘
    役壹拾日，並分別諭知易科罰金之折算標準，其認事用法均無違誤，量刑堪稱允
    當，並無輕重失衡，應予維持。另按稱重傷者，謂左列傷害：一、毀敗一目或二
    目之視能。二、毀敗一耳或二耳之聽能。三、毀敗語能、味能或嗅能。四、毀敗
    一肢以上之機能。五、毀敗生殖之機能。六、其他於身體或健康，有重大不治或
    難治之傷害，刑法第十條第四項定有明文，徵諸被告甲○○、乙○○因票根細故
    爭執，進而徒手互毆，尚難遽認乙○○於互毆之際，就其行為足以致使他人發生
    重傷結果一事，於其主觀上有所認知、意欲或加以容認可言，再參照被告乙○○
    於偵查中所供稱：「（有抓甲○○下體？）因他將我推倒，我才出手抓他，我不
    知道抓到哪裡」等語益明，檢察官與被告甲○○上訴意旨認被告乙○○難謂無重
    傷害故意，且惡性重大乙節，尚查無明確積極之證據足資佐證，是以公訴人及被
    告甲○○二人以此為由指摘原判決不當，殊難認有理由。又被告乙○○上訴意旨
    雖認其符合自首要件原審未予審酌乙節，惟按刑法第六十二條所謂自首，係以犯
    人在其犯罪未發覺前，向該管公務員自承犯罪，而接受裁判而言，最高法院著有
    五十一年台上字第一四八六號、六十三年台上字第一一０一號判例可稽，本件被
    告乙○○於本院訊問時業已供稱：「是我報案的，但警員到時，我並沒有承認是
    我打甲○○的」，核與證人即警員施谷都前述結證：他們二人自稱都有受傷，都
    互相指控對傷害，雙方都沒有承認自己有打等語相符，是被告乙○○既未申告自
    己之犯罪事實，復無自動接受裁判可言，容與自首之要件尚有未合。是以被告乙
    ○○以此由指摘原判決不當，亦難認有理由。綜上所述，上訴人等之上訴意旨均
    非可採，為無理由，均應予以駁回。
據上論斷，應依刑事訴訟法第四百五十五條之一第一項、第三項、第三百六十八條，
判決如主文。
本案經檢察官林樹蘭到庭執行職務。
中      華      民      國      九十一      年    七    月    三十一    日
                                臺灣臺中地方法院刑事第六庭
                                    審判長法  官  梁 堯 銘
                                          法  官  許 月 馨
                                          法  官  許 旭 聖
右正本證明與原本無異。
本件不得上訴。
                                          書記官
中      華      民      國      九十一      年    七    月    三十一    日
附錄本案論罪科刑法條全文
刑法第二百七十七條第一項
傷害人之身體或健康者，處三年以下有期徒刑、拘役或一千元以下罰金。
